臺灣高等法院刑事判決　　　　　　　　93年度上訴字第3292號
上　訴　人
即　被　告　戊○
選任辯護人　鄭炎生律師
上列上訴人因重傷害案件，不服臺灣臺北地方法院92年度訴字第
1510號，中華民國93年10月28日第一審判決（起訴案號：臺灣臺
北地方法院檢察署91年度偵字第14271號)，提起上訴，本院判決
如下：
    主  文
上訴駁回。
    事  實
一、緣戊○因不滿大陸地區來臺女子丙○○，經常搭乘戊○同居
    人乙○○所駕駛之計程車，且認丙○○與乙○○有往來，而
    於電話通話中斥責丙○○不得再與乙○○聯絡，惟丙○○否
    認與乙○○間有何曖昧關係，並仍陸續叫用乙○○所駕駛之
    計程車，戊○因而心生疑妒不滿，對丙○○懷恨在心。戊○
    及另一不詳姓名、年籍之成年人，皆明知如以極具化學性灼
    傷、腐蝕效用之硫酸潑灑人體面部及頭部，不僅足使被潑灑
    者顏面嚴重受創，且易造成被潑者眼部因遭硫酸灼傷而導致
    失明之結果，竟猶共同基於使丙○○受重傷害之犯意聯絡，
    於民國九十一年三月十三日凌晨零時五十分許，由該不詳姓
    名成年人駕駛不詳車號機車搭載戊○前往臺北市○○區○○
    街五二巷十三號前，趁丙○○下班返家途中行經該處之際，
    將機車駛至丙○○面前，由坐於機車後座之戊○手持屬其所
    有內裝有含硫酸（起訴書誤載為鹽酸）成分之液體一瓶，將
    內中硫酸液體迅速朝丙○○之頭部及臉部潑灑後，立即離去
    ，致丙○○受有顏面、頸部、胸部、手部多處化學性三度灼
    傷之傷害，占體表面積百分之十，並造成丙○○左眼因化學
    性灼傷導致角膜穿孔、虹膜脫垂、左眼視覺功能完全喪失（
    嗣經接受眼球內容捥除術）之重傷害結果。丙○○遭潑灑硫
    酸後因疼痛大聲呼救，由不詳姓名路人報警並送醫急救，警
    方據報後趕至現場，於現場扣得戊○行兇後留於現場之屬其
    所有供潑灑丙○○所用之含硫酸成份液體一瓶（原淨重約一
    三四公克、驗餘淨重約一二六公克）。嗣經警根據丙○○於
    醫院描述行兇者之特徵，通知戊○到案，經丙○○指認後，
    查悉上情。
二、案經被害人丙○○訴由臺北市政府警察局文山第二分局移送
    臺灣臺北地方法院檢察署檢察官偵查起訴。
    理  由
壹、認定犯罪事實所憑之證據及理由：
一、訊據被告戊○矢口否認有何重傷害犯行，於原審及本院辯稱
    ：我與乙○○同居二十年，不認識丙○○，我沒有丙○○電
    話，也不曾打電話給丙○○，我不知丙○○工作地點，不知
    她為何指認是我；案發前一日（同年月十二日）我與乙○○
    去喝喜酒，約晚上十點左右回到臺北市○○區○○路四三三
    號三樓家中，與乙○○二人吃東西喝一些酒後，於該日晚上
    十一時三十分許上床就寢，當晚並未外出，睡到翌日早上五
    時許才起床去環保局上班；我行動電話是放在電視上充電，
    電話響我也沒有接，當時我在睡覺云云。
二、經查：
    (一)告訴人丙○○（下簡稱：告訴人）係於九十一年三月十三
      日凌晨零時至一時之間，在臺北市○○區○○街五二巷十
      三號前，為二人共乘機車駛至其面前，旋由坐於機車後座
      之人手持內裝含硫酸成分液體一瓶潑向告訴人之頭、臉部
      位之事實，業據告訴人於原審以證人之身分經檢察官、被
      告辯護人詰問、原審法院訊問，具結證稱：「之前沒有見
      過被告，就是在潑硫酸那天晚上才見過她。九十一年三月
      十三日晚上十二點（此十二點係指凌晨零時）（我）在收
      攤，收完攤在回臺北市○○路一０八巷的路上，在景興路
      的國中後門，我剛走到那裡，我側身準備過馬路時，我就
      聽到我右後面有機車騎過來的聲音，就看到被告沒有戴安
      全帽坐在機車後座，我和她對看一下，我本來沒有在乎，
      但是馬上覺得有東西潑在我身上，一開始我覺得身上涼涼
      的，接著就覺得很痛，我就趴在地上喊救命，後來有人出
      來，拿水出來，叫我把手浸在水裡面，就有人報警。（從
      看到被告到覺得東西潑在身上）只有幾秒鐘的時間」、「
      被告是在機車的後座潑我˙˙˙因為被告側身對著我，所
      以我有看到被告˙˙˙國中的後門有一盞路燈，距離我被
      潑硫酸的地方大概二、三公尺左右。光線可以清楚看到她
      的臉，但是時間很短。案發時間大約半夜一點鐘左右。（
      從喊救命到有人出來拿水給我）大約十幾分鐘。那時我眼
      睛看不見，我不知道有人報警時間。我只有看到被告坐在
      機車上面，前座的人是戴著安全帽，機車的樣式我看不清
      楚。當時路燈正好照到被告位置」、「（妳在醫院的時候
      ，有無指認被告？）有，當時警察就把被告及乙○○帶到
      醫院，問我是誰做的，我就當場指認是被告，警察問我能
      否確定，我說我看的很清楚」、「因為被告懷疑我跟他先
      生在一起，所以我有告訴被告我的作息，我說我是白天睡
      覺，下午三點上班，到了十二點開始收攤，根本沒有時間
      與她的先生約會。後來因為被告一直都不相信我，我還告
      訴她我是在小吃店上班」、「從我感覺到有機車的聲音，
      到我看到機車的時間不到一分鐘，當時路上並沒有其他的
      車輛。機車上二個人都沒有下車。機車停在我前面停沒有
      多久，只有幾秒鐘時間。剛才我所說的路燈是指學校裡面
      球場的燈。我只是說前面的人戴著安全帽看不清楚，我沒
      說他是男或是女」、「（曾在醫院中指稱潑你硫酸的女子
      ，是和一名男子坐在機車上？）我只是說被告是和一名戴
      著安全帽的人騎機車，我沒說戴安全帽的人是男或是女。
      我確實不知道前座騎士性別」、「被告潑硫酸時沒有戴安
      全帽及口罩，只有看到一張臉」等語綦詳（見原審卷第一
      六三頁至第一六八頁），並有經警據報至現場勘查扣得之
      內有液體之瓶裝物一瓶扣案可證，復有記載本案承辦警方
      接獲一一０報案時間為九十一年三月十三日零時五十九分
      許嗣並於現場勘查扣得上開瓶裝物之臺北市政府警察局文
      山第二分局普通刑案紀錄通報單一份在卷可稽（見九十二
      年度偵字第一一二八七號卷第五０頁，此警員製作之通報
      單所記載之承辦警察機關接獲報案之時間及在現場查獲物
      品之事實，屬警員職務上記載之關於接獲報案時間及在現
      場扣得何物等事實之書面資料，因警員有據實製作之義務
      ，且無利害關係，而現已經過相當時日，實有尊重該接獲
      報案時間及查獲物品記載之必要性，該通報單關於承辦警
      員接獲報案時間及警方於現場查獲何物之記載，依刑事訴
      訟法第一百五十九條之四第一款之規定，具有證據能力）
      。而經警在案發現場尋獲之上開液體一瓶（九十三年度藍
      保管字第八九０號），經原審囑託鑑定結果，該瓶裝物內
      之液體淨重約一三四公克，取出八公克供鑑驗用罄，餘約
      一二六公克，檢出含硫酸(Sulfuric acid）成分之事實，
      亦有內政部警政署刑事警察局九十三年三月十七日刑鑑字
      第０九三００三九八一０號鑑驗通知書在卷可考（見原審
      卷第九四頁至第九五頁）。又告訴人在上址遭人以液體朝
      其頭部、面部潑灑，致其顏面、頸部、胸部、手部多處受
      該液體波及，受有化學性三度灼傷，占其體表總面積百分
      之十，因皆為三度灼傷，產生肥厚性瘢痕於灼傷處等傷害
      （現以植皮方式治療回復），同時造成告訴人左眼因化學
      性灼傷導致角膜穿孔、虹膜脫垂、左眼視覺功能完全喪失
      之重傷害，告訴人嗣並接受眼球內容捥除術等情，亦有馬
      偕紀念醫院九十一年三月二十六日甲種診斷證明書（見九
      十一年度偵字第一四二七一號卷第十二頁）、同院九十二
      年九月二十二日馬院醫外字第九二二七八０號函及該函所
      檢附之告訴人灼傷面積圖表、病歷摘要、手術室紀錄等資
      料（見原審卷第三四頁至第四０頁）在卷可稽。告訴人所
      受之上揭化學性灼傷核與扣案硫酸液體所可造成之傷害相
      符，足見告訴人係遭扣案之瓶裝硫酸液體潑灑成傷。起訴
      書認告訴人係遭「鹽酸」潑灑成傷，尚有誤會。綜合上揭
      證據，足證：告訴人確有於九十一年三月十三日凌晨零時
      至一時之間，在上址，遭共乘機車至現場之二人中坐於機
      車後座之人蓄意以扣案之硫酸朝其面部及頭部潑灑，致其
      受有上揭傷害及重傷害之事實，而告訴人於原審亦詳細說
      明現場光源並再次指認坐於該機車後座潑灑硫酸者即為被
      告無誤。
    (二)告訴人於原審作證時，就其遭被告潑灑硫酸成傷之時間，
      證稱：案發時間大約半夜一點鐘左右等語，固與其於九十
      一年三月十三日十三時許在馬偕醫院接受警員詢問時所稱
      之其遭潑灑硫酸案發時間係九十一年三月十三日零時五十
      分許（見九十一年度偵字第一四二七一號卷第六六頁背面
      ），略有出入。惟按告訴人於被告尚未為警查獲之該次警
      詢中已明確指述：其於九十一年三月十三日零時五十分許
      在上址遭一名婦女潑灑硫酸，該女子係坐在一部機車後座
      由人載至現場，在其面前停車，該女子未下車直接拿鹽酸
      （查係硫酸）向其潑灑，機車立即駛離等情（見同偵查卷
      第六頁背面至第八頁），核與其於原審結證之上揭內容互
      核一致，已顯示告訴人於原審之證述與其於上開警詢時指
      述之基本事實相符，而僅係在時間細節之掌握方面有稍許
      之差異。惟告訴人於原審作證之時間為九十三年九月九日
      ，有筆錄在卷可證，距案發時間已有逾二年之隔，人之記
      憶會隨時間之經過而淡退，即使就過往親身經歷且曾有深
      刻印象之事件之確切發生時間，亦復如此，告訴人於原審
      作證時對於相關時間之掌握自不能如距案發時間不到十三
      個小時之上開警詢時來的精確，而參以告訴人於上揭警詢
      中為證述之時間距案發時間不到十三小時，其當時之記憶
      應最鮮明，對時間之掌握應較精確，且當時被告尚未到案
      ，無具體被指述之人，亦無構陷之可能性，則其於上開警
      詢中所述之案發時間自應較時間經過已久之原審所述為可
      靠，而有較可信之特別情況，且為證明本案犯罪事實發生
      時間所必要，告訴人於原審並經交互詰問，依刑事訴訟法
      第一百五十九條之二之規定，告訴人於上揭警詢中所為案
      發時間之證述，應有證據能力。再衡以本案承辦警方接獲
      一一０報案時間為九十一年三月十三日零時五十九分許之
      事實，有上開普通刑案紀錄通報單一份可證，告訴人於原
      審復證稱：其趴在地上喊救命至後來有人拿水出來，中間
      約十餘分鐘，其不知他人報警時間等語，亦可證本案發生
      時間應係大約在九十一年三月十三日零時五十分許。
    (三)告訴人指認當時潑灑硫酸之人為被告，結證稱：其當時有
      與被告照面等語，業見前述。告訴人於本院並結證稱：「
      我與乙○○認識，是在我兒子過世的那一年，我先生叫陳
      永利，當時住臺北醫學院，乙○○在那裡排班，是坐他的
      車子認識的，大概是五月二日還是三日，因為五月五日我
      還回去大陸」等語（見本院卷第一三五頁），核與證人乙○○於原審證稱：「丙○○會送其夫去醫院作復健，固定
      會搭我計程車，丙○○有事就會叫我的車，每個禮拜都會
      叫我的車」等語相符（見原審卷第一二四頁背面）。次查
      證人乙○○於原審固曾證稱：「除叫車外，丙○○不會跟
      我聯絡，戊○不知丙○○叫我車之事（又改稱：我出去會
      跟戊○說我要出去載一名大陸女子）」云云（見原審卷第
      一二四頁至第一二五頁背面），惟嗣於本院經被告辯護人
      要求傳訊證人乙○○及告訴人，以證明：乙○○曾與告訴
      人於九十年二、三月間（查：依告訴人及證人乙○○所述
      其二人認識係在九十年五月或十月以後之事＜見九十一年
      度偵字第一四二七一號卷第七頁正面、第十頁背面、本院
      卷第八三頁＞，其二人不曾稱在九十年二、三月即認識之
      情，辯護人所稱之九十年應係九十一年之誤），有同至案
      外人甲○○位於臺中縣大甲鎮之住處住一晚，翌日同至日
      月潭遊玩再返至甲○○住處住一晚，第三日乙○○駕車載
      告訴人返回臺北市○○街五三巷巷口等事實，其二人於本
      院作證時雖就其二人有無同宿一間房間、乙○○有無給告
      訴人照相機及手機等節，證述不一，且未能明確說出時間
      ，但皆證稱：確有其二人曾同至甲○○住處及同至日月潭
      遊玩之事（見本院卷第一三三頁至第一三四頁、第一三六
      頁），證人乙○○並於本院訊問時證稱：「（回來有無跟
      被告說去臺中玩的事？）回來有講。（有無告知被告，丙○○在哪裡上班？）去日月潭回來那次有跟被告說」等語
      （見本院卷第一三四頁至第一三五頁），已見證人乙○○
      於原審所述：「除叫車外，丙○○不會跟我聯絡，戊○不
      知丙○○叫我車之事」云云，全屬虛妄。而由證人乙○○
      於本院之證述足證：其與告訴人有來往，且為被告得知此
      情，乙○○並有將告訴人上班地點告知被告。被告於本院
      所辯：我不知他們去日月潭，乙○○是告訴告訴人我在哪
      裡上班云云，不足採信。又被告曾因不滿乙○○經常駕駛
      計程車搭載告訴人，乃於告訴人來電叫車時，在電話中警
      告告訴人不得再與乙○○見面聯絡，出事沒有人可幫忙等
      情，為告訴人於原審結證稱：「在被潑硫酸之前，被告經
      常打電話來罵我，也有打電話到我家罵我老公，還要問我
      家的地址。被告在電話要我不准跟她先生乙○○聯絡。被
      告當時說我是酒家女，後來知道我是從大陸來的，就說她
      知道我只有一個人，出了事情沒有人會幫我」等語綦詳（
      見原審卷第一六三頁背面至一六四頁正面）。而經本院（
      受命法官）全程勘驗被告九十一年三月十三日十九時許之
      警詢筆錄（見九十一年度偵字第一四二七一號卷第四頁至
      第五頁）錄音帶，被告於警詢中於與詢問警員爭執時亦供
      稱：「她（指丙○○）打電話來，要坐計程車，打到車內
      ，乙○○接起來，我就拿來聽。她打電話來車內的大哥大
      。（乙○○在跟她講電話，妳就把手機搶去？）嗯，我就
      一直問：是誰？是誰？我想說是我媽媽，就說是誰？是誰
      ？我自己也會怕，那時才知道是那個女子，我問她是要做
      什麼，她說：我要跟乙○○說。我就將手機拿給乙○○去
      講，將手機靠在他的耳孔邊給他聽，他說：『沒有啦，我
      們要出去玩啦』。我就把手機拿回來聽，我說：『是怎麼
      樣？』。她說：『我要找乙○○』。我就說：『那妳是要
      幹嘛？妳是誰？我是她太太』。她就說：『妳不是啦，妳
      不是他太太』。我就說：『不是他太太，不是他太太，不
      要緊啦，那妳要找他做什麼？』。她說：『我要叫他聽啦
      』。我說：『免啦！妳若是要跟他做些什麼，假如說有什
      麼事情就不要再說了，就算了，妳以後也不要再打電話給
      乙○○』」等語（見本院卷第九一頁至第九二頁、第九五
      頁）。依本院勘驗該警詢錄音之結果顯示：被告於該次警
      詢中之供述，答話態度自然，且對相關問題皆有詳細之說
      明、辯解，其於警詢中之供述，顯係出於自由意思，有本
      院九十四年八月十七日勘驗筆錄為證（見本院卷第八七頁
      至第九五頁）；本院（受命法官）並有通知被告及其辯護
      人影印閱覽此勘驗筆錄且告知可自行擇期至本院聽錄音帶
      核對，嗣經被告辯護人影印交予被告觀看，被告承認有交
      予其子觀看，且表示若係本院提供之筆錄，其不用再聽錄
      音帶等語（見本院卷第一０二頁、第一一四頁），是被告
      嗣於本院審理時改稱：警察很兇，還拍桌子云云（見本院
      卷第一四０頁），顯與本院勘驗該警詢筆錄錄音之內容不
      符，殊不足採。由被告於警詢中所為之上揭供述亦證：被
      告與告訴人通話中有向告訴人稱：「妳若是要跟他做些什
      麼，假如說有什麼事情就不要再說」之語，且確有要求告
      訴人日後不得再與乙○○聯絡，則告訴人指述被告有於電
      話通話中要求其不得再與乙○○見面聯絡等語，信而有徵
      ，顯見：被告對告訴人與乙○○聯絡甚為不滿，且知其二
      人間有往來並同至日月潭出遊，而有本案之犯罪動機。被
      告於原審審理時翻異前詞，辯稱：未與丙○○通過電話云
      云，證人乙○○於原審亦附和被告所辯，稱：被告從未在
      電話中與丙○○交談云云（見原審卷第一七五頁），並於
      本院證稱：我的電話都在身上沒有給人家用過云云（見本
      院卷第六四頁），顯屬卸責、迴護之詞，均不足採信。
    (四)被告雖辯稱：其於九十一年三月十二日晚間與乙○○去喝
      喜酒，約晚上十點左右回到臺北市○○區○○路家中，十
      一時許即上床就寢，到翌日凌晨五點起床前往環保局上班
      云云，證人乙○○於原審亦附和被告之辯解，證稱：案發
      當日我與被告喝完喜酒，約十時回到住處，二人於飲用補
      藥酒後一起就寢，被告並未外出，我們手機晚上都是關機
      充電云云（見原審卷第一六九頁背面至第一七０頁）。惟
      查：被告於九十一年三月間，係使用其女張嵐蘭所申請之
      0000000000號行動電話號碼，而無外借他人使
      用之情形，業據被告及證人乙○○、張嵐蘭供證在卷（見
      原審卷第一一一頁背面、第一七０頁、第二一０頁）。而
      該行動電話號碼，自九十一年三月十二日二十一時四十七
      分許至二十三時四十五分許間，有對外發話之通話紀錄，
      其基地臺位置均在臺北市○○區○○路二一七號四樓，其
      後於翌（十三）日凌晨零時八分四十二秒至五十八秒間，
      該行動電話號碼有接收發自臺北市○○區○○街三０巷六
      號八樓閣樓基地臺發話之電話，而0000000000
      號電話號碼當時之受話基地臺，由臺北市○○路二一七號
      四樓移至莊敬路三三０號七樓屋頂，顯示0000000
      000號行動電話號碼之使用者當時確有移動所在位置之
      情形，亦有遠傳電信股份有限公司檢送之0000000
      000號行動電話號碼雙向通聯紀錄附卷可稽（見九十一
      年度偵字第一四二七一號卷第十七頁、第九十二年度偵字
      第一一二八七號卷第二九頁、第十四頁），足證該行動電
      話號碼之持用者，於前開期間內，確有外出移動之情形。
      被告與證人乙○○所述被告當夜皆在莊敬路住處睡覺，未
      再外出云云，顯與前開行動電話號碼之通聯紀錄顯示之情
      況有違，應屬不實，無足可採。
    (五)證人即被告之女張嵐蘭於原審雖亦證稱：我九十一年三月
      十二日晚上十點下班，十點半到家，我有看見我母親（指
      被告），當時我母親與我父親在睡覺，我與趙金鳳在房間
      玩，大約凌晨一、二點左右，我有看到我母親上廁所，大
      約一、二次，我母親當天均在家中睡覺，並未外出云云（
      見原審卷第二０六頁至第二０八頁）。惟查：證人張嵐蘭
      於九十一年三月間，係使用0000000000號行動
      電話號碼，且無外借他人使用之情，業據其證述在卷（見
      原審卷第二一０頁）。而該行動電話號碼於九十一年三月
      十二日二十三時零分四十八秒許，曾在設於臺北市○○區
      ○○街六十之一號七樓屋頂閣樓基地臺之受話範圍內，接
      聽由其男友謝佑聲以0000000000號行動電話號
      碼，自臺北縣汐止市○○○路二六八號六樓頂閣樓基地臺
      發話範圍內所撥打之電話，同日夜間，雙方並續有通話至
      二十三時三十九分四十五秒許，其間張嵐蘭之通（受）話
      基地臺復移動至汐止市○○○路二六八號六樓頂閣樓基地
      臺止等情，有遠傳電信股份有限公司檢送之000000
      0000號行動電話號碼雙向通聯記錄在卷可參（見九十
      二年度偵字第一一二八七號卷第三二頁），並經證人張嵐
      蘭於原審證述：其當時通話對象為謝佑聲，000000
      0000號電話號碼為謝佑聲使用等語在卷（見原審卷二
      一０頁背面）。已見：證人張嵐蘭於九十一年三月十二日
      二十三時許，並未在臺北市○○路住處，復參以被告於警
      詢初詢時並未稱：當時尚有張嵐蘭或趙金鳳在家之語，而
      僅供稱：其與乙○○一起於晚上十一點半就睡，都沒有起
      來，差不多四點出來上廁所云云（見九十一年度偵字第一
      四二七一號卷第五頁正面、本院卷第九二頁），與證人張
      嵐蘭於原審證述之情節迥異，益證證人張嵐蘭所為其於十
      二日晚上有在家見到被告之證言，顯屬偽證，無足可取。
      又被告聲請傳訊之證人丁○○於本院結證稱：被告於九十
      一年三月十二日在參加其喜宴後回家有無再出去，其不曉
      得等語（見本院卷第六五頁），亦不能為有利於被告之證
      明。
    (六)原審辯護人另以：被告與告訴人未曾謀面，不知其在何處
      工作，如何能在告訴人步行返家之際，埋伏行兇；告訴人
      於警詢及偵審中證述之情節不一；告訴人於檢察官偵查中
      曾證述：我推測那人即是戊○云云，顯見告訴人係以案發
      前曾與被告爭風吃醋而有嫌隙，乃懷疑被告涉嫌本案而指
      認被告；警方僅帶被告一人前往醫院供告訴人指認，與法
      務部及警政署所頒佈之指認犯罪嫌疑人程序要領等相關規
      定有違，其所為之指認顯有瑕疵等語為辯。經查：
      (1)證人乙○○於本院訊問時已證稱：回來有跟被告說去臺
        中玩的事，去日月潭回來那次有跟被告說告訴人在哪裡
        上班等語，顯見乙○○在本案發生前即有將告訴人之上
        班地點告知被告。辯護人所辯：被告與告訴人未曾謀面
        ，不知告訴人在何處工作，如何能埋伏行兇云云，不能
        成立。
      (2)按被告以外之人之警詢筆錄，若與該人於審判中經交互
        結問之證述，有不一致之處，依現行刑事訴訟法第一百
        五十九條第一項、第一百五十九條之二之規定，就構成
        犯罪事實之證明，除有前述較可信之特別情況，且為證
        明犯罪事實存否所必要者，該警詢筆錄之記載，原則上
        固無證據能力。但不論該被告以外之人之警詢筆錄是否
        具上述較可信之特別情況，參酌日本刑事訴訟法第三百
        二十八條規定：「依同法三百二十一條至第三百二十四
        條規定＜傳聞法則之規定＞而不得作為證據之文書或陳
        述，若在準備期日或審判期日，被告或證人或其他陳述
        人對陳述之證明力產生爭議時，此等不得作為證據之文
        書或陳述，得作為證據」，及彼邦實務之相關見解，本
        案被告方面固得援引告訴人於警詢及偵查中筆錄所記載
        之內容，作為彈劾告訴人於原審具結證言之用，但同時
        告訴人之警詢筆錄亦可作為恢復遭被告方面爭執之該證
        人陳述之證明力之用。查：
        告訴人於九十一年三月十三日十三時許之警詢中指稱
          ：其於當日零時五十分許在上址遭一名婦女潑灑硫酸
          ，該女子係坐在一部機車後座由人載至現場，在其面
          前停車，該女子未下車直接拿鹽酸（查係硫酸）向其
          潑灑，機車立即駛離等情，核與其於原審結證之上揭
          內容互核一致，已顯示告訴人於原審之證述與其於上
          開警詢時指述之基本事實相符，業見前述，且當時被
          告尚未為警查獲到案，而被告與告訴人在本案發生前
          未曾謀面，為其二人始終供證在卷，惟告訴人於該次
          警詢中已清楚證稱：「我不認識該婦人，其長相圓臉
          ，約五十餘歲，身高約一五五公分，微胖˙˙˙。我
          若見到一定可以認得出來」等語，有該次警詢筆錄之
          記載可查（見九十一年度偵字第一四二七一號卷第六
          頁背面、第七頁正面），其該次指述之加害人特徵核
          與被告年齡、外貌、體型實屬相近及吻合（被告身高
          係一五一公分之事實，經本院當庭丈量無誤，見本院
          卷第一四二頁，被告係圓臉，亦為被告於警詢中自承
          在卷，見後述）。嗣經警帶同被告前往馬偕醫院時，
          告訴人亦明確指認被告確係對其潑灑硫酸之人（見同
          偵查卷第九頁背面）。被告於同年月十三日十六時許
          之警詢中，亦承認告訴人於醫院有指認肯定其本人即
          為潑灑硫酸之人，供稱：「（她（告訴人）現在是說
          ，那個潑硫酸的人的特徵跟外表，跟妳說是很吻合，
          那妳要怎麼解釋？）她就說臉圓圓的跟我一樣啊。（
          後來她很肯定說就是妳沒有錯啊？）那我就沒有啊，
          她還肯定我」等語（見同偵查卷第四頁背面、本院卷
          第九０頁至第九一頁），於本院審理時，被告亦供稱
          ：「在醫院，丙○○說有像，臉圓圓的」等語（見本
          院卷第一四二頁），亦證告訴人於醫院即有明確指認
          被告。告訴人於原審及本院證稱：「（妳在醫院的時
          候，有無指認被告？）有，當時警察就把被告及張松
          欽帶到醫院，問我是誰做的，我就當場指認是被告，
          警察問我能否確定，我說我看的很清楚」、「在醫院
          有指認被告，我右眼還看得到」等語（見原審卷第一
          六五頁背面、本院卷第一三五頁），確屬事實。
        依九十一年九月十六日偵查筆錄之記載，告訴人於檢
          察官偵訊時證稱：「（如何知道是戊○潑你硫酸？）
          九十一年二月謝曾打電話恐嚇我，乙○○是戊○的同
          居人，她打電話給我，叫我不要跟她先生一起，我說
          我沒有，我是因坐計程車認識乙○○，開玩笑說要介
          紹女朋友給張，張也常打電話給我，有一次戊○打電
          話給我，我問張那女的是誰，張說他們是同居關係，
          我告訴謝（柳），我不會跟張有什麼，後來謝（柳）
          打電話來問地址。而且，我有看見潑我硫酸的人。之
          前我沒見過她，但這期間只有謝（柳）打電話威脅我
          ，我推測那人應是戊○」等語（見九十一年度偵字第
          一四二七一號卷第二八頁）。該筆錄雖記載告訴人證
          稱：我推測那人應是戊○云云。查告訴人於第一次警
          詢中即有明確說出潑灑硫酸之人之特徵，核與被告之
          特徵相近及吻合，嗣於醫院並有明確指認被告，則其
          如何會在日後之偵查庭訊時反稱：推測云云，已有可
          疑。而依告訴人於偵查中上揭證述記載之前後語脈觀
          之，其所謂之「推測」，顯係指因其事發前僅接過被
          告電話，未曾見過被告本人，在警察尚未帶同被告到
          醫院之前，其認先前打電話之人與潑硫酸之人應皆係
          被告，而非謂其於偵查中仍係推測潑硫者係被告。
          此見告訴人嗣於警詢時亦陳明：「（妳在地檢署訊問
          時說：妳是推測是戊○潑妳硫酸之人？）因為有一女
          子打電話來恐嚇我，她知道我是大陸人沒有人幫我，
          要我回不了大陸、要我見不了人，當時她打電話給我
          時，有把電話拿給乙○○聽，乙○○有說他們是在一
          起的，我說推測的人就是戊○，是說之前打電話給我
          的女子是戊○，可是潑我硫酸的人是戊○沒錯」、「
          當初我在地檢署的回答我誤會檢察官的意思，我肯定
          就是戊○潑我硫酸」等語自明（見九十二年度偵字第
          一一二八七號卷第十頁背面，另見本院卷第一三五頁
          ）。尚不得以告訴人於偵查中之上揭證述指摘其於原
          審之證言有何瑕疵。
        此外，告訴人就行兇者之長相，先後雖有「人胖胖的
          、臉寬寬的」（見九十二年度偵字第一一二八七號卷
          第五八頁背面）、「長相圓臉˙˙˙微胖」（見九十
          一年度偵字第一四二七一號卷第六頁背面）等描述，
          然此關於胖型身材者，臉型圓、寬的描述，以一般形
          容用語而言，尚難謂有何歧異之處。辯護意旨以此陳
          述措詞之不同，認告訴人指訴前後不一，容有誤會。
        依告訴人九十一年三月十三日第一次警詢筆錄之記載
          ，其證稱：「我見該名女子與一名男子坐在一部機車
          上面（該名男子載安全帽未看清長相）」、「該名女
          子坐機車後座，男子將車駛到我前方停下來」等語（
          見九十一年度偵字第一四二七一號卷第六頁背面、第
          七頁背面），而其於原審則證稱：「前座的人是戴著
          安全帽，機車的樣式我看不清楚」、「（是否可以分
          辨騎機車的人體型及衣著？）看不到，我只是看到騎
          機車的人戴著安全帽。（你既然無法看清機車騎士的
          樣子，如何判斷性別？）我從來沒有講是男生，我只
          是說前面的人戴著安全帽看不清楚，我沒說她是男或
          是女」等語（見原審卷第一六五頁、第一六八頁正面
          ），就當時駕駛機車載被告之人是否為男子一節，從
          筆錄記載之形式觀察，告訴人前後之證述固稍有出入
          。但告訴人上揭警詢筆錄已載明其有證稱：「該名男
          子載安全帽未看清長相」等語，核與其於原審所為證
          述完全相符，顯見告訴人始終證稱：其只看到駕駛機
          車之人戴安全帽，面貌看不清楚等語，並無誇大渲染
          之情事，無論該警詢筆錄有關「男子」二字之記載，
          究係詢問警員依自己之理解、認知（認為駕機車者一
          定為男子）所為之記載，或係告訴人當時基於駕駛機
          車者一定為男子之想法所為之證述，既然告訴人所為
          ：其只看到駕駛機車之人戴安全帽，面貌看不清楚等
          語之證述，始終一致，自難憑其上揭警詢筆錄有「男
          子」等字之記載遽而質疑其於原審相關證述之證據價
          值。又依告訴人於原審之證述，駕駛機車搭載被告之
          人雖不能確認為男子，但由於該人有駕駛機車之能力
          ，且依常情，參與本案犯行之人應有相當之年齡始敢
          配合被告為之，亦應足認該人已成年。
      (3)法務部及內政部警政署於九十年五月及八月間對於警察
        機關實施指認犯罪嫌疑人之程序，固訂有「法務部對於
        指認犯罪嫌疑人程序要領」、「警察機關實施指認犯罪
        嫌疑人程序要領」等規定，要求於指認人對犯罪嫌疑人
        進行指認時，應採「選擇式」之指認等程序，而非一對
        一之成列指認（即「是非式」之指認），並應在偵訊室
        或適當處所實施指認。窺其目的係為避免有誘導或暗示
        指認之缺失。而法務部訂頒之「檢察機關辦理刑事訴訟
        案件應行注意事項」第九十九點第二款係規定：「指認
        前應由指認人先陳述犯罪嫌疑人之特徵，於有數人可供
        指認時，對於可供選擇指認之人，其外型不得有重大之
        差異」，則就「於有數人可供指認」之情形，規定應如
        何選擇可供指認之人。本案告訴人於醫院中指認被告係
        採一對一之是非式指認，固與前開警察機關訂頒之指認
        要領不相符合。惟上揭行政命令所規定之指認程序，皆
        無法律規定之授權，尚難認係現行刑事訴訟法第一百五
        十八條之四：「除法律另有規定外，實施刑事訴訟程序
        之公務員因違背法定程序取得之證據」規定之「法定程
        序」。且按刑事實務上之對人指認，乃犯罪後，經由被
        害人、共犯或目擊之第三人，指證並確認犯罪嫌疑人之
        證據方法。現行刑事訴訟法並無關於指認程序之規定，
        如何由證人正確指認犯罪嫌疑人，自應依個案之具體情
        形為適當之處理。指認之程序，固須注重人權之保障，
        亦需兼顧真實之發現，確保社會正義實現之基本目的。
        如證人於審判中，已依人證之調查程序，陳述其出於親
        身經歷之見聞所為指認，並依法踐行詰問之程序後，綜
        合證人於案發時停留之時間及所處之環境，足資認定其
        確能對被告觀察明白，認知被告行為之內容，該事後依
        憑個人之知覺及記憶所為之指認客觀可信，並非出於不
        當之暗示，亦未違悖通常一般日常生活經驗之定則或論
        理法則，又非單以證人之指認為被告論罪之唯一依據時
        ，自不得僅因證人之指認程序與相關要領規範或其他學
        者個人之見解未盡相符，遽認其無證據能力（最高法院
        九十四年度臺上字第六一二九號判決意旨參照）。查告
        訴人於被告尚未為警查獲前，已於第一次警詢中證述潑
        灑硫酸行兇之人「長相圓臉，約五十餘歲，身高約一五
        五公分，微胖」等語，其該次證述之加害人特徵核與被
        告年齡、體型、外貌實屬相近及吻合，業見前述，是本
        案在被告尚未到案前，告訴人就加害人之特徵已為明確
        之證述，顯示其確有目睹加害人，已無誘導或暗示指認
        之虞。再就當時告訴人為何在醫院接受詢問及指認被告
        之情，告訴人於原審證稱：「因為我當時人在醫院搶救
        中（所以在醫院作筆錄）。警察是白天帶他們二個人來
        的。我當時全身都是傷，我沒有辦法去警察局」等語（
        見原審卷第一六七頁正、背面），核與其當時所受之上
        開嚴重傷情相符。依告訴人當時所受嚴重傷害之狀況，
        其當時必須在醫院接受急救而顯不能至警局或其他適當
        處所進行所謂選擇性之指認，警方在找到被告後，亦難
        帶同多人至醫院供告訴人進行指認，警方為爭取時效，
        趁告訴人記憶尚屬清晰之際，帶同被告至醫院供告訴人
        指認，顯係因當時狀況特殊，實難依照前述之指認要領
        等規定，進行所謂選擇性之指認，易言之，即無「有數
        人可供指認」之情形，亦不能認警員有規避該等要領之
        意圖。告訴人既然於被告未到案之前所述之加害人之年
        齡、特徵核與被告年齡、特徵相近及吻合，無誘導或暗
        示指認之虞，復於原審以證人身分依法具結，接受檢辯
        雙方之交互詰問，足以確保被告之對質詰問權，且綜合
        告訴人於案發時與行兇者有面對面及所處之環境，足資
        認定其確能對行兇者觀察明白，其該事後依憑個人之知
        覺及記憶所為之指認核屬客觀可信，並非出於不當之暗
        示，本案復非單以其指認為被告論罪之唯一依據，告訴
        人於原審所為證述自得採為認定被告犯罪事實之證據。
        原審辯護人有關告訴人指認程序有瑕疵不得採為證據之
        辯解，亦不足採。
      (4)再上開普通刑案紀錄通報單記載之本案發生時間雖為同
        日凌晨零時三十分，惟遍查全卷，並無關於此一記載之
        案發時間（零時三十分）之相關資料可供佐證，是以警
        方既於當日凌晨零時五十九分始獲報案，此所謂之案發
        時間，可能係聽自無從查證之報案路人所言，則警員之
        此一記載，應屬聽傳聞轉載，非其本人親身體驗之事實
        （與接受報案時間之記載不同），不得採為判斷事實之
        依據，自不能以該通報單記載之案發時間，認定告訴人
        係於零時三十分受傷，甚而推論被告於同日凌晨零時八
        分在臺北市○○路受話後，無法於零時三十分趕赴事發
        現場，而認被告無行兇之可能。原審辯護人據以辯稱：
        告訴人之證述有瑕疵云云，亦不足採。
    (七)至於被告辯護人於本院九十四年五月四日審判期日經檢察
      官異議及本院事前告知並當場制止下仍執意以誘導且自下
      結論之方式主詰問證人（相關不當之提問詳見本院卷第四
      五頁、第六二頁至第六四頁，茲不贅載），顯屬不合法誘
      導及要求證人陳述個人意見、推測之詞，不僅嚴重違反刑
      事訴訟法明定之詰問規則（刑事訴訟法第一百六十六條之
      一第三項前段、第一百六十七條之七規定參照），且辯護
      人誘導詰問之內容所指之九十年五、六月間，本案尚未發
      生，告訴人如何會於該時期揚言陷害被告及誣指被告加害
      重傷罪？辯護人所詰問之內容與本案事實顯有矛盾，而證
      人乙○○於警詢及偵查、原審亦從未提及有所謂告訴人要
      求其月付二萬元否則要誣指被告重傷害之事，是證人乙○○於該期日在被告辯護人違法誘導詰問下所為之證言，要
      不具任何證據價值。而被告辯護人另聲請傳訊證人甲○○
      欲證明乙○○與告訴人有同至甲○○住處及日月潭遊玩之
      事實，因證人乙○○與告訴人皆承認有此事，至於其二人
      是否有在甲○○住處同房共宿，與本案事實並無關連性，
      本院認已無再傳訊甲○○之必要。又被告於原審另聲請傳
      訊證人張嵐蘭友人趙金鳳，欲證明：當日該人與張嵐蘭均
      在被告家中，親見被告並未外出云云，惟證人張嵐蘭前開
      證言顯屬虛妄，本院認被告此部分聲請之待證事項已與前
      開事證明顯有違，亦無傳訊必要。均於此敘明。
三、綜上所述，本院以上述理由，已獲有被告確有前揭犯罪事實
    之確信，本件事證明確，被告所辯均無足取，其重傷害犯行
    ，洵堪認定。
貳、論罪科刑部分：
一、查硫酸液體極具強酸腐蝕效果，與人體接觸，會造成嚴重化
    學性灼傷，以之潑灑他人頭、臉部位，不僅會傷及他人面容
    ，亦易造成極脆弱之眼睛因遭化學性灼傷而失明之結果，此
    乃普通人一般生活經驗所知之常識。是被告持瓶裝之硫酸液
    體朝告訴人之頭部、臉部潑灑，其具有重傷害之故意甚明。
    告訴人因遭被告潑灑硫酸，受有顏面、頸部、胸部、手部等
    處化學性三度灼傷之傷害，占體表總面積百分之十，其左眼
    且因化學性灼傷導致角膜穿孔、虹膜脫垂，視覺功能喪失，
    嗣並接受眼球內容捥除術，已生一目視覺功能喪失之重傷結
    果。核被告所為，係犯刑法第二百七十八條第一項之重傷害
    罪。被告與真實姓名年籍不詳之成年人，共乘機車，趁告訴
    人不備之際，駛近告訴人後，由後座之被告動手潑灑硫酸後
    逃離現場，彼二人間具有犯意聯絡及行為分擔甚明，應成立
    共同正犯。
二、原審因而認定被告前揭重傷害犯行，罪證明確，適用刑法第
    二十八條、第二百七十八條第一項之規定，並審酌本案被告
    係因告訴人經常搭乘被告同居人乙○○所駕駛之計程車，認
    其二人有來往，心生疑妒不滿，而持硫酸液體潑灑告訴人之
    頭、臉部位，造成告訴人受有多處三度化學性灼傷，暨左眼
    視能喪失之結果，犯後並否認犯行，聲請傳訊其同居人乙○○及女兒張嵐蘭到庭為不實之不在場證明，圖卸刑責，未見
    悔意等一切情狀，對被告量處有期徒刑伍年肆月，並說明扣
    案之含硫酸成分之酸性液體一瓶（驗餘淨重約一百二十六公
    克），係於現場查扣，用以潑灑告訴人所用之物，應屬被告
    所有，供其本案犯罪所用之物，依刑法第三十八條第一項第
    二款規定，併予宣告沒收。其認定之基本犯罪事實及適用法
    律，尚無違誤（原審判決事實欄一第七行之「成年男子」等
    字，應係「成年人」之誤載，此見原審判決同段第五行至第
    六行載稱：「仍與一知名之成年人（起訴書記載就成年男子
    ）」等語，自可明瞭，其此一誤載不影響原審判決對犯罪事
    實之認定），而本院審酌被告始終未坦承犯行，並有要求證
    人乙○○、張嵐蘭偽證之嫌，難認犯後態度良好，復斟酌告
    訴人受傷情況等情狀，認原審量刑尚符合比例原則，被告上
    訴，猶執陳詞否認犯罪，指摘原審判決不當，核無理由，應
    予駁回。
據上論斷，應依刑事訴訟法第368條，判決如主文。
本案經檢察官陳維練到庭執行職務。
中　　華　　民　　國　　94　　年　　11　　月　　30　　日
　　　　　　　　　刑事第十二庭  審判長法　官  李文成
　　　　　　　　　　　　　　　　　    法　官  周盈文
　　　　　　　 　 　　　　　　　　　　法　官  王復生
以上正本證明與原本無異。
如不服本判決，應於收受送達後十日內向本院提出上訴書狀，其
未敘述上訴之理由者並得於提起上訴後十日內向本院補提理由書
（均須按他造當事人之人數附繕本）。
                                      書記官  王宜玲
中　　華　　民　　國　　94　　年　　12　　月　　12　　日
附錄：本案論罪科刑法條全文
刑法第278條：
(重傷罪)
使人受重傷者，處五年以上十二年以下有期徒刑。
犯前項之罪因而致人於死者，處無期徒刑或七年以上有期徒刑。
第 1 項之未遂犯罰之。
